最高法院刑事判決　　　　　　　　　 111年度台上字第2610號
上　訴　人　曾國維


上列上訴人因違反槍砲彈藥刀械管制條例案件，不服臺灣高等法
院高雄分院中華民國111年3月2日第二審判決（110年度上訴字第
967號，起訴案號：臺灣屏東地方檢察署109年度偵字第2844、64
35號），提起上訴，本院判決如下：
    主  文
上訴駁回。
    理  由
一、上訴範圍：
    按刑事訴訟法第348條於民國110年6月16日修正公布施行（
    同年月18日生效），刪除原第1 項後段「未聲明為一部者，
    視為全部上訴」之規定，並增設第2項但書及第3項之規定，
    該條第2項、第3項係明定「對於判決之一部上訴者，其有關
    係之部分，視為亦已上訴。但有關係之部分為無罪、免訴或
    不受理者，不在此限。」、「上訴得明示僅就判決之刑、沒
    收或保安處分一部為之」。又在刑事訴訟法第348 條修正施
    行前已繫屬於第一審或第二審法院之案件，在修正施行後始
    因上訴而繫屬於第二審或第三審法院者，應適用修正後規定
    以定其上訴範圍，此為本院最近之統一見解。
    本件上訴人曾國維違反槍砲彈藥刀械管制條例等罪案件，雖
    於前開修法前已繫屬於第一審法院，惟係於111年4月29日始
    因上訴而繫屬於本院，有本院收文章戳可參。依上開說明，
    關於本件上訴第三審之範圍，自應適用修正後規定。上訴人
    不服原審判決，提起上訴，其上訴狀記載：「為上訴事：原
    審就已確定之事實，認定被告未符合自首，違法不適用刑法
    第62條違背法令部分」，已明白指出係對原判決未認定自首
    部分提起上訴。而原判決就上訴人所犯2 罪，認定其中非法
    持有如其附表（下稱附表）編號5 所示非制式仿轉輪手槍部
    分，符合自首要件，並適用槍砲彈藥刀械管制條例第18條第
    1項前段規定減輕其刑。關於上訴人非法持有附表編號1所示
    非制式改造手槍部分，則認為不符合自首之要件（見原判決
    第6至8頁），可見上訴人僅就附表編號1 部分提起第三審上
    訴。關於附表編號5部分並未提起上訴，且與附表編號1部分
    ，亦無不可分關係。則本院審理範圍僅為附表編號1 部分，
    合先敘明。
二、按刑事訴訟法第377 條規定，上訴於第三審法院，非以判決
    違背法令為理由，不得為之。是提起第三審上訴，應以原判
    決違背法令為理由，係屬法定要件。如果上訴理由書狀並未
    依據卷內訴訟資料，具體指摘原判決不適用何種法則或如何
    適用不當，或所指摘原判決違法情事，顯與法律規定得為第
    三審上訴理由之違法情形，不相適合時，均應認其上訴為違
    背法律上之程式，予以駁回。
三、本件原審審理結果，認定上訴人有如原判決事實欄一之㈠所
    載未經許可非法持有附表編號1 所示非制式改造手槍之犯行
    。因而撤銷第一審關於此部分科刑（不包括沒收）之判決，
    並就起訴之犯罪事實，變更檢察官所引應適用之法條（槍砲
    彈藥刀械管制條例第7條第4項），改判仍論處上訴人非法持
    有可發射子彈具殺傷力之槍枝罪刑；並維持第一審關於諭知
    沒收附表編號1 所示非制式改造手槍部分之判決，駁回上訴
    人就此部分在第二審之上訴，已詳述調查、取捨證據之結果
    ，以及認定犯罪事實之得心證理由。
四、上訴意旨略稱：警方知悉上訴人購買「後鎖式撞針」，僅能
    證明上訴人持有槍枝零件，不能推論警方因此已知上訴人持
    有附表編號1 所示非制式改造手槍。可見上訴人於警方未發
    覺前，即主動交出上開槍枝，應符合刑法第62條之自首得減
    輕其刑規定。原判決未依自首規定減輕其刑，有適用法則不
    當之違法云云。
五、經查：
    刑法第62條關於自首規定所稱之發覺犯罪事實，祇須有偵查
    犯罪職權之公務員，已知悉該犯罪人、事之梗概為已足，不
    以確知其具體內容為必要。所知之行為人，亦僅須有相當之
    根據，可為合理之懷疑，即屬該當，不以確知其人絕對無訛
    為必要。
    原判決說明：警方偵辦顧大衛違反槍砲彈藥刀械管制條例案
    件，循線查獲劉佐文販售改造槍、彈之重要組成零件（模擬
    槍、道具槍、槍管、後鎖式撞針、空包彈、裝飾彈）及工具
    等，並於劉佐文所使用之中國信託商業銀行帳戶內，查得上
    訴人以其郵局帳戶，匯款新臺幣1,500 元至劉佐文之上開帳
    戶。警方依上開跡證，並比對匯款金額及物品單價，有相當
    依據可以合理懷疑，上訴人係向劉佐文購買與改造槍枝有關
    之「後鎖式撞針」。足認警方已有相當依據可以合理懷疑，
    上訴人持有與該「後鎖式撞針」有關之槍枝1 支。再者，依
    原審勘驗警方搜索錄影光碟所製作之勘驗筆錄記載：警方看
    見附表編號5 所示之仿轉輪手槍（按以撞錘擊發子彈）置於
    床上，警方表示：「看就知道不是這1 支」；上訴人表示：
    「真的沒有」；警方表示：「你不配合，我們只好去每一間
    都翻，你要不要配合」各等語。嗣上訴人與警方至頂樓，因
    而起出附表編號1 所示非制式改造手槍等情，可見警方於搜
    索前，依上訴人所購買之「後鎖式撞針」及辦案經驗，已合
    理懷疑上訴人持有以撞針擊發子彈之槍枝，進而要求上訴人
    配合，上訴人才交出附表編號1 所示非制式改造手槍（按係
    以撞針擊發子彈）。因認上訴人雖主動交出附表編號1 所示
    非制式改造手槍，然警方在此之前已合理懷疑其非法持有該
    槍枝，而與自首之要件不符等旨。依上開說明，尚無不合，
    且此為其採證認事職權行使之事項，既與經驗法則、論理法
    則無違，自不得任意指為違法，執為上訴第三審之理由。上
    訴意旨泛言指摘：原判決未依自首規定減輕其刑違法云云，
    而未具體指摘原判決就此所為論敘說明，有何違背法令之情
    形，自與法律所規定得上訴第三審之理由不相適合。
六、綜上，本件上訴為違背法律上之程式，應予駁回。
據上論結，應依刑事訴訟法第395條前段，判決如主文。
中    華    民    國   111    年    7     月    7     日
                  刑事第五庭審判長法  官  李  錦  樑  
                                  法  官  林  孟  宜  
                                  法  官  吳  淑  惠  
                                  法  官  錢  建  榮  
                                  法  官  周  政  達  
本件正本證明與原本無異
                                  書記官
中    華    民    國   111    年    7     月    12    日